【裁判字號】    97,訴,1663
【裁判日期】    980114
【裁判案由】    強盜等
【裁判全文】
臺灣高雄地方法院刑事判決              97年度訴字第1663號
公  訴  人  臺灣高雄地方法院檢察署檢察官
被      告  丙○○
指定辯護人  本院公設辯護人丁○○
被      告  乙○○
                    現另案在臺灣高雄看守所羈押中
選任辯護人  陳富勇律師（財團法人法律扶助基金會）
上列被告因強盜等案件，經檢察官提起公訴（97年度偵字第2605
9 號、第28317 號），本院判決如下：
    主  文
丙○○共同犯攜帶兇器竊盜罪，處有期徒刑柒月；又共同犯攜帶
兇器強盜未遂罪，處有期徒刑伍年陸月。應執行有期徒刑伍年拾
月。
乙○○共同犯攜帶兇器竊盜罪，累犯，處有期徒刑柒月；又共同
犯攜帶兇器強盜未遂罪，累犯，處有期徒刑柒年。應執行有期徒
刑柒年肆月。
    事  實
一、乙○○前因竊盜案件，經本院判處有期徒刑6 月確定，於民
    國93年5 月6 日縮刑期滿執行完畢，詎其猶不知悔改，與丙○○共同基於意圖為自己不法所有之犯意聯絡，於97年8 月
    17日晚上11時前某時，在高雄市○○區○○路114 巷3 號前
    ，持客觀上可作為兇器使用之活動扳手1 支，由乙○○在一
    旁把風，丙○○下手，拔取不詳之人置放在上址前機車車牌
    1 面而加以竊取，得手後返回乙○○家中將該竊得之車牌覆
    蓋安裝在乙○○母親所有之車牌P3K —180 號機車上，以作
    為雙方欲進行後續強盜行為之交通工具。繼而，乙○○將其
    家中之兇器菜刀1 把交予丙○○攜帶，2 人復共同基於意圖
    為自己不法所有之犯意聯絡，由乙○○騎乘上開懸掛不詳車
    牌之機車搭載丙○○外出，尋找可供強盜之對象，於97年8
    月17日下午11時20分許，行經高雄縣林園鄉○○路「7-11便
    利商店」處，見甲○○頸上掛有金項鍊1 條（重約1 兩2 分
    ），獨自步出該便利商店，認有機可乘，遂騎乘機車沿路尾
    隨至高雄縣林園鄉○○路70巷口處，乙○○騎乘機車突自左
    後側靠近甲○○，引擎未熄火即與丙○○下車，乙○○立即
    動手搶奪甲○○掛在頸上之金項鍊1 條，尚未得手之際，該
    金項鍊因遭乙○○扯斷，掉落在附近水溝內，丙○○亦同時
    持上開菜刀基於遂行強盜使甲○○無法抗拒之傷害故意，朝
    甲○○揮砍，甲○○一面大喊要丙○○不要殺他，一面出手
    抵擋並順手推了丙○○一把，以致遭丙○○所持菜刀砍及左
    前臂，造成甲○○左側前臂切割傷合併橈骨、尺骨、月狀骨
    骨折及伸肌腱斷裂之傷勢並倒地，丙○○復朝甲○○之右小
    腿砍了1 刀，造成甲○○受有右小腿撕裂傷之傷害，因甲○○遭砍後血跡四濺噴及丙○○所戴之安全帽，丙○○將其安
    全帽丟棄原地後，與乙○○騎乘上開機車快速離去。嗣於隔
    日凌晨約5 時許，丙○○、乙○○2 人再回原處尋找該掉落
    於水溝內之金項鍊，尋得後由乙○○交予其友人綽號「大雄
    」之年籍不詳成年男子持往銀樓變賣，得款新臺幣（下同）
    27,000元，因丙○○前尚積欠乙○○1 萬元，經扣抵後乙○○分予丙○○3 千元。丙○○及乙○○並將前開竊得之不詳
    號碼機車車牌1 面及本件被告乙○○所有供犯罪所用之菜刀
    1 把，丟棄在高雄市○○區○○路路旁山丘下（未尋獲扣案
    ）。嗣經警據報後，將扣案現場遺留之安全帽所採集之指紋
    送鑑定，發現上面遺留有丙○○之指紋並報請指揮而循線查
    悉上情。
二、案經甲○○訴由高雄縣政府警察局林園分局報告臺灣高雄地
    方法院檢察署檢察官偵查起訴。
    理  由
甲、證據能力部分
一、被告乙○○及其辯護人於本院準備程序中，爭執共同被告丙○○於警詢中就被告乙○○涉犯加重強盜犯行部分所為陳述
    之證據能力：
  (一)按被告以外之人於檢察事務官、司法警察官或司法警察調查
    中所為之陳述，與審判中不符，其先前之陳述具有較可信之
    特別情況，且為證明犯罪事實存否所必要者，得為證據，刑
    事訴訟法第159 條之2 亦有明文。而共同被告對其他共同被
    告之案件而言，為被告以外之第三人，本質上屬於證人，是
    共同被告對於所為之供述，對其他被告而言，亦屬被告以外
    之人所為陳述。是被告以外之人於檢察事務官、司法警察（
    官）調查時所為之陳述，屬傳聞證據，依同法第159 條第1
    項規定，本無證據能力，惟其於審判中之陳述與警詢中之陳
    述相符時，即無上開第159 條之2 規定之適用。
  (二)關於共同被告丙○○於警詢中之陳述部分，就被告而言，因
    屬被告以外之人於審判外之陳述，為傳聞證據，依刑事訴訟
    法第159 條第1 項規定，原則上應無證據能力。查本件共同
    被告丙○○於警詢中之陳述與審判中之陳述大致相符，依前
    揭規定及說明，即無刑事訴訟法第159 條之2 規定傳聞例外
    之適用，應認共同被告丙○○之警詢筆錄，對於被告乙○○
    而言，並無證據能力。
二、按被告以外之人於審判外之陳述，雖不符前4 條之規定，而
    經當事人於審判程序同意作為證據，法院審酌該言詞陳述或
    書面陳述作成時之情況，認為適當者，亦得為證據。當事人
    、代理人或辯護人於法院調查證據時，知有第159條第1項不
    得為證據之情形，而未於言詞辯論終結前聲明異議，視為有
    前項之同意刑事訴訟法第159 條之5 定有明文。查除上開被
    告乙○○所爭執共同被告丙○○於警詢中之證述證據能力，
    業經本院審認如前外，其餘部分，被告乙○○、丙○○及其
    等之辯護人於本院審理時，已表示對於全案卷證之證據能力
    均同意列為本案證據（見本院97年度訴字第1663號卷【下稱
    本院卷】第36頁至第37頁、第67頁至第68頁），且於本案調
    查證據時，知有不得為證據之情形，亦未於言詞辯論終結前
    聲明異議，依刑事訴訟法第159 條之5 規定，應視為被告已
    同意共同被告丙○○、乙○○於偵查中之證述；被害人甲○○甲○○於警詢、偵查中之證述暨其所提出之高雄醫學大學
    附設中和紀念醫院診斷證明書1 紙；高雄縣政府警察局鑑識
    課刑事實驗室採證報告表1 紙、採證照片15張、內政部警政
    署刑事警察局鑑驗書1 份等文書，均具有證據能力，而可作
    為證據，本院斟酌上開證據並非不法取得，且其作成時之情
    況，認為適當，自得採為證據能力，先行敘明。
乙、實體部分
一、前揭起訴事實所載時、地，被告2 人攜帶兇器竊取車牌及持
    刀取財等情，被告丙○○均坦承不諱，其辯護人則以：被告
    坦承犯行，但依起訴強盜之事實看來，所得財物係後來才回
    去現場尋得，僅構成強盜未遂，請依法減輕刑責，並參酌被
    告僅有高中畢業，從輕量刑等語為被告丙○○辯護；被告乙○○僅承認參與攜帶兇器竊取車牌及搶奪行為，惟矢口否認
    有何強盜犯行，辯稱：刀子不是我的，我們沒有要傷害人的
    意圖，我並不知道有帶刀子。我們原本只有計畫搶奪而已，
    伊下手搶不到原本要走，結果丙○○就跳下車拿刀出來，伊
    不知丙○○有帶刀子等語。其辯護人則以：被告就加重竊盜
    過程中僅擔任把風工作，參與情節輕微，加重強盜部，分被
    告否認有共同強盜的犯意及行為分擔，當初講好要去搶奪，
    不知丙○○身上有攜帶菜刀，且本件項鍊係掉在水溝內，直
    到隔天凌晨5 點多被告才回到現場尋獲，此6 小時內，金項
    鍊並非於被告實力掌控當中，應係未遂，復被告犯後表示非
    常後悔，請從輕量刑等語為被告辯護。
二、經查：
  (一)被告丙○○業已坦承全部犯罪事實，被告乙○○則對於起訴
    所載時、地，被告2 人持扳手竊取車牌，覆掛於被告乙○○
    家中所有之機車車牌之上，嗣由被告乙○○下手扯下被害人
    甲○○頸上之金項鍊，但掉落至水溝內，被告丙○○持刀砍
    傷被害人，造成被害人如起訴所載之傷勢，2 人逃離現場後
    ，復回到現場尋得金項鍊，予以變賣分款，及竊得之車牌及
    所用菜刀業已丟棄等情均不爭執，亦有證人即共同被告乙○○、丙○○於偵查及本院審理中之陳述可參，而被害人甲○○於上開時、地被強盜並受有傷害之事實及過程，亦有告訴
    人甲○○於警詢、偵查中之指訴暨其所提出之高雄醫學大學
    附設中和紀念醫院診斷證明書1 紙在卷足憑，復扣案沾有血
    跡之安全帽上遺有被告丙○○之指紋，亦有高雄縣政府警察
    局鑑識課刑事實驗室採證報告表1 紙、採證照片15張、內政
    部警政署刑事警察局鑑驗書1 份等附卷可考，此部分事實，
    堪信其屬真實，堪認被告丙○○、乙○○此部分之自白亦核
    與事實相符。
  (二)雖被告乙○○稱刀子非其家中所有，不知丙○○有帶刀子等
    語；其辯護人以：案發日是夏天丙○○竟然穿著大外套，根
    據經驗法則，壹個要搶奪的人怎麼可能把菜刀直接拿到手上
    ，不符合經驗法則，所以他的菜刀一定是用那件外套藏在裡
    面，乙○○辯稱案發前沒有看到菜刀，不知道丙○○有攜帶
    菜刀與經驗法則是符合的等語。惟查，本件作案所用菜刀係
    被告乙○○家中所有，業據被告乙○○於偵查中自承在卷（
    見97年度偵字第26059 號卷【下稱偵一卷】第67頁），核與
    被告丙○○於偵查、本院審理中均結證稱：本案菜刀係乙○○家中的等語（見偵一卷第36頁至第37頁、本院一卷第70
    頁）相符；復被告2 人犯案時，係由被告乙○○騎乘機車，
    被告丙○○自後座下車時，手上即拿著刀子等情，亦有證人
    即被害人甲○○於偵查中結證明確（見偵一卷第65頁至第66
    頁），顯見被告丙○○當時坐在後座時，刀子係拿在手上，
    且該把菜刀長約38公分等情，亦有證人丙○○於本院審理中
    結證明確（見本院卷第70頁），被告乙○○稱其並未看見，
    顯然採信。再本件案發時係夏天，被告丙○○若有穿大外套
    ，衡情應非常突兀，非但將引起巡邏員警之注意，而被害人
    對此明顯之情狀，亦應會有所注意，方符常情，然查本件被
    害人多次製作筆錄，惟從未提及被告丙○○有穿著大外套之
    情事，復可描述被告2 人之身材（若穿著大外套，不可能清
    楚描述身材），證稱：2 人身材均瘦，均穿灰色上衣等語（
    見偵一卷第21頁），復衡情欲將長達38公分之菜刀藏在外套
    內，並非容易，是均足認辯護人就此所辯，顯屬無據；且被
    告丙○○既與乙○○共謀竊盜、搶奪，被告丙○○如欲持刀
    犯案，何須「刻意」對於共同被告加以隱瞞，而獨自承擔強
    盜罪責？且本件被告丙○○亦非沿途均持持著刀子，係在發
    現被害人後，始將菜刀從置物箱內取出等情，亦經證人丙○○於本院審理中結證明確（見本院卷第73頁），顯見被告丙○○所述，均與常情相符，而被告乙○○所辯，明顯有悖於
    常情，諉無可採。堪認本件犯案所用菜刀，確係被告乙○○
    家中所有，並為被告2 人共同謀議攜帶前往強盜等情，可以
    認定。
  (三)辯護人復以：丙○○證述有很多矛盾，一開始說是被告乙○○從他家拿出來的，後來改稱是他跟被告二個人一起進去乙○○家裡拿出來的，一開始說菜刀是放在機車置物箱內，又
    改稱一坐上機車刀子就拿在手上，再後來又改稱到現場看到
    被害人時乙○○才把刀子拿出來交給丙○○，所以到底刀子
    是不是乙○○家裡的是不是乙○○拿給丙○○的前前後後矛
    盾的地方非常多等語。惟查，證人丙○○自偵查、本院審理
    中均稱菜刀係乙○○家中所有，犯案前坐在機車後座時刀子
    拿在手上等情，前後並無不合之處，至於詳細動作、過程等
    細節，因訊問過程係採一問一答，在理解上難免互有出入，
    復經被告丙○○於本院審理中結證稱：案發那天伊有進乙○○家跟他一起拿菜刀出來；伊進去他家，然後他拿著菜刀，
    2 人一起走出來；刀子係案發前乙○○自家中拿出來，放到
    機車置物箱內，由乙○○載伊，快到現場看到被害人時，乙○○就把菜刀拿出來叫伊拿著，未以東西包著等語綦詳（見
    本院卷第71頁至第74頁），已就所述看似矛盾之陳述說明清
    楚，亦無不合理之處，是辯護人就此部分之辯解，顯屬誤會
    。
  (四)辯護人又以：縱使2 人事先有講好要帶刀子去犯案，乙○○
    主觀上認為刀子是要用來嚇被害人奪財並非要殺人、砍人，
    且整個犯案過程中乙○○均未下車，看到丙○○持刀下去朝
    被害人砍下去時，時間甚短，乙○○看到也楞了一下機車騎
    了就要跑，是本件乙○○並無犯意聯絡及行為分擔等語。惟
    證人丙○○亦結證稱：約好要拿去搶劫，乙○○就直接拿刀
    子給伊，沒說拿刀子做何用，機車是停在被害人的旁邊，伊
    下車時乙○○都在旁邊看沒下車幫忙，也沒阻止等語（見本
    院卷第74頁至第75頁）明確，復被告乙○○既與被告丙○○
    事先謀議持刀共同犯案，已如前述，則被告乙○○係具有相
    當智識之成年人，對於菜刀係尖銳兇器，可能對於被害人之
    生命、身體造成傷害之結果，尚難謂其無法預見，是被告乙○○明知有攜帶菜刀前往犯案，復對於可能傷及被害人之結
    果並非無法預見，自應就共同正犯被告丙○○之行為負其責
    任。
  (五)被告乙○○雖復以：菜刀是伊隔壁姜明志家的，因為伊曾經
    幫他搬家過我認得該菜刀，作案前丙○○並沒有進去我家，
    是伊從姜明志家門口載他的等語，並請求傳喚證人姜明志到
    庭作證，惟被告乙○○於警詢、偵查中均未提及此重要之證
    人姜明志，已屬可疑，復經本院審認被告乙○○所辯並不足
    採如前，應認已無傳喚證人江明志之必要，附此敘明。
  (六)綜上，本件事證已臻明確，被告2 人確有上開共同攜帶兇器
    竊盜、攜帶兇器強盜、傷害等犯行，足堪認定。
三、又按刑法第321 條第1 項第3 款所謂之兇器，其種類並無限
    制，凡客觀上足對人之生命、身體、安全構成威脅，具有危
    險性之器械均屬之，此有最高法院79年臺上字第5253號判例
    可資參照，而被告所持有之扳手、菜刀係金屬製，均係得持
    以攻擊人身，客觀上所持菜刀並已造成被害人甲○○身體之
    傷害，而對被害人之生命、身體、安全構成威脅，具有相當
    危險性之器械，揆諸前揭判例意旨，自均屬刑法第321 條第
    1 項第3 款所稱之兇器。復公訴人雖以：財物已經被丙○○
    拉扯掉下顯然已經強盜既遂等語。惟刑法第328 條之強盜罪
    既遂與否，應以財物是否業已置於行為人之實力支配之下，
    據以判斷。查被告丙○○於本院審理中結證稱：項鍊在扯下
    時掉到水溝的，因不確定現場還有沒有人，於早上5 點多才
    由乙○○帶伊回去找項鍊的等語（見本院卷第72頁），復無
    證據可證明本件金項鍊確已置於被告2 人之實力支配之下後
    ，才掉落至水溝內，依罪疑惟輕原則，即應為被告2 人有利
    之認定。至被告2 人後來又回到現場撿拾金項鍊之部分，是
    否另涉他罪，此部分因未據檢察官起訴，本院自無從加以審
    認。是本件被告於起訴所載時、地持扳手竊取車牌、持刀強
    盜及傷害被害人甲○○等行為，核其所為，均係犯刑法第32
    1 條第1 項第3 款之攜帶兇器竊盜罪、第277 條第1 項之傷
    害罪、第330 條第2 項、第1 項之攜帶兇器強盜未遂罪，其
    已著手於強盜犯罪行為之實行而不遂者，為未遂犯，爰依刑
    法第25條第2 項之規定，減輕其刑。被告2 人以1 強盜行為
    ，同時觸犯攜帶兇器未遂罪、傷害罪2 罪，為想像競合，應
    依刑法第55條規定，從一較重之攜帶兇器強盜未遂罪處斷。
    被告2 人就上開2 罪，均有犯意聯絡、行為分擔，均為共同
    正犯。其等所犯上開攜帶兇器強盜未遂、攜帶兇器竊盜罪2
    罪，犯意各別、行為互殊，應予分論併罰。又被告乙○○前
    有如事實欄所載之前科及執行完畢紀錄，有其本院院內索引
    卡紀錄表報表、臺灣高等法院被告前案紀錄表各1 份在卷可
    按（見本院卷第5 頁、第10頁至第12頁），其於5 年以內再
    犯本件有期徒刑以上之罪，為累犯，應依刑法第47條第1 項
    之規定，加重其刑，復刑有加重減輕之事由時，先加後減之
    。
四、爰審酌被告2 人不思己力賺取所需，對於他人之財產未加尊
    重，欠缺法治觀念，而貿然以強暴脅迫之手段侵害他人之財
    產法益，且不顧被害人雖有反抗，然係手無寸鐵，及人已受
    傷倒地，猶繼續持刀揮砍，並因而導致被害人甲○○受有骨
    折、肌腱斷裂等傷害，足見其下手施暴用力甚重，行為實有
    不當；惟念被告丙○○均能坦承犯行，被告乙○○僅承認較
    輕犯行，及綜合考量被告丙○○係高中肄業、職業工、家境
    小康；被告乙○○係高中畢業、無業、家境小康（均見警卷
    教育程度欄、職業欄及家庭經濟狀況欄之記載），及就竊盜
    部分，係由被告丙○○下手、被告乙○○係在旁把風；強盜
    部分係由被告乙○○提供菜刀及下手拿取金項鍊、被告丙○○持刀揮砍被害人，暨其餘犯罪情節、所得等相關情狀，酌
    情分別量處如主文所示之刑並合併定其應執行之刑，以資懲
    儆。雖公訴意旨以：被告2 人犯罪手段殘暴，就加重強盜罪
    嫌部分，均請量處有期徒刑15年等語。惟本院參酌被告2 人
    之參與情節、犯後態度，及加重強盜部分係屬未遂，被告乙○○係累犯等情，處以有期徒刑15年以上之刑，尚非適宜，
    且被告丙○○除坦承全部犯行外，並配合檢警辦案，而被告
    乙○○坦承部分犯行等情，本院認以主文所示之刑較為適當
    。至被告犯案所使用之扳手並未扣案，竊得之車牌、所用菜
    刀均已丟棄，業經被告2 人供陳明確（見警卷第5 頁），為
    免日後執行之困難，爰不為沒收宣告，併此敘明。
據上論斷，應依刑事訴訟法第299 條第1 項前段、第300 條，刑
法第321 條第1 項第3 款、第330 條第1 項、第2 項、第277 條
第1 項、第28條、第25條第2 項、第55條、第47條第1 項、第51
條第5 款，刑法施行法第1 條之1 ，判決如主文。
本案經檢察官程明慧到庭執行職務。
中    華    民    國    98    年    1     月    14    日
              刑事第二庭  審判長法  官  簡志瑩
                                法  官  王參和
                                法  官  呂明燕
如不服本判決應於收受判決後10日內向本院提出上訴書狀，並應
敘述具體理由。其未敘述上訴理由者，應於上訴期間屆滿後20日
內向本院補提理由書(均須按他造當事人之人數附繕本)「切勿逕
送上級法院」。
中    華    民    國    98    年    1     月    14    日
                                書記官  陳瓊芳
附錄本案論罪科刑法條：
中華民國刑法第277條
傷害人之身體或健康者，處3 年以下有期徒刑、拘役或1 千元以
下罰金。
犯前項之罪因而致人於死者，處無期徒刑或7 年以上有期徒刑；
致重傷者，處3 年以上10年以下有期徒刑。
中華民國刑法第321條
犯竊盜罪而有左列情形之一者，處 6 月以上、 5 年以下有期徒刑：
一、於夜間侵入住宅或有人居住之建築物、船艦或隱匿其內而犯之者。
二、毀越門扇、牆垣或其他安全設備而犯之者。
三、攜帶兇器而犯之者。
四、結夥三人以上而犯之者。
五、乘火災、水災或其他災害之際而犯之者。
六、在車站或埠頭而犯之者。
前項之未遂犯罰之。
中華民國刑法第330條
犯強盜罪而有第 321 條第 1 項各款情形之一者，處 7 年以上有
期徒刑。
前項之未遂犯罰之。


司法院資訊處製作；財團法人民間司法改革基金會備份。
